【裁判字號】    90,易,991
【裁判日期】    901009
【裁判案由】    建築法
【裁判全文】
臺灣臺北地方法院刑事判決                            九十年度易字第九九一號
    公  訴  人  臺灣臺北地方法院檢察署檢察官
    被      告  戊○○
右列被告因違反建築法案件，經檢察官聲請簡易判決處刑（八十九年度偵字第一一０
四四號），本院適用通常程序審理，判決如左：
    主  文
戊○○無罪。
    理  由
一、公訴意旨略以：被告戊○○係台北市○○○路一○七巷八十四、八十六之一號地
    下室「牛郎店」（無店名）負責人，明知上址建業經台北市政府工務局於民國八
    十九年一月十八日依違反建築法第七十三條、五十八條、九十條第二項規定，執
    行停止供水、供電處分，竟自八十九年四月十五日，未經主管機關審查許可在上
    址擅自接通水、電使用，無照經營「牛郎店」業務，迄同年四月二十一日凌晨四
    時許，為台北市政府警察局中山分局查獲移送偵辦，因認被告涉犯建築法第九十
    四條之一之罪嫌。
二、本件公訴人認被告戊○○所為係犯建築法第九十四條之一罪嫌，不外以證人即現
    場負責人甲○○於偵查中指訴甚詳，並經員工乙○○、丙○○、丁○○、辛○○
    證述，復有臺北市政府工務局執行違反建築法案件斷水斷電會勘紀錄表、臨檢紀
    錄表可資佐證，為主要論據。訊據被告戊○○堅詞否認有違法建築法犯行，辯稱
    略以：伊於八十九年間曾遺失身分證件，起訴書內所列證人甲○○等人均不認識
    ，更未開設牛郎店，應係遭人冒名等語。
三、按犯罪事實應依證據認定之，無證據不得推定其犯罪事實。又不能證明被告犯罪
    者，應諭知無罪之判決，刑事訴訟法第一百五十四條、第三百零一條第一項分別
    定有明文。又事實之認定，應憑證據，如未能發現相當證據，或證據不足以證明
    ，自不能以推測或擬制之方法，為裁判基礎（最高法院四十年度臺上字第八六號
    判參照）。另按認定犯罪事實，所憑之證據，雖不以直接證據為限，間接證據亦
    包括在內，然無論直接或間接證據，其為訴訟上之證明，須於通常一般之人均不
    致於有所懷疑，而得確信其為真實之程度者，始得據之為有罪之認定，倘其證明
    尚未達到此一程度，而有合理性懷疑之存在時，即無從為有罪之認定，此亦有最
    高法院七十六年臺上字第四九八六號判例可資參照。
四、經查：
（一）公訴意旨所引之前開卷附之臺北市政府工務局執行違反建築法案件斷水斷電會
      勘紀錄表、臨檢紀錄表，固足以證明本件建築物確有經主管機關執行停止供水
      、供電處分，仍有未經主管機關審查許可，擅自在上址接通水、電使用，無照
      經營「牛郎店」業務之事實，雖證人甲○○、乙○○、丙○○、丁○○、辛○○在未經當面指認情形下，於偵查中一致指稱該店老闆為「戊○○」，然於本
      院調查時證人甲○○證稱：「（問：在庭之被告是否就是跟你去訂約及聘僱你
      的戊○○？）不是，聘僱我的人是三十歲左右，沒有戴眼鏡，但身材與在庭的
      被告相近，略矮一點」（見本院九十年七月二十六日訊問筆錄），再經本院提
      示被告於拘提到案時所拍攝之照片供證人乙○○、丙○○、丁○○、辛○○等
      人辨認，亦均一致證稱：「照片上的人（指被告）並非聘僱的老闆戊○○」等
      語（見本院九十年九月二十日審判筆錄），證人甲○○復證稱：「伊與該名男
      子於八十八年尾認識，該名男子自稱『戊○○』，並將身分證影本放在店內，
      其他職員均是透過伊認識」等語（見九十年七月二十六日訊問筆錄），佐以被
      告確曾於八十七年八月三日補領國民身分證，有桃園縣桃園市戶政事務所九十
      年五月三十日桃市戶字第六八六六號函可參，又證人甲○○等人在應徵職務前
      ，均未見過上址開設「牛郎店」之男子，該名男子雖自稱「戊○○」，然甲○○等受僱人除見過該名男子留在店內之「戊○○」身分證影本外，並無確切憑
      據認定該名男子確係身分證上所載之「戊○○」，另證人甲○○於檢察官偵查
      中供稱：「該名自稱『戊○○』之男子聽說現在人在大陸」（見偵查卷第六三
      頁），而檢察官調閱本件被告戊○○出入境資料，其自八十二年二月十九日入
      境後，即無出境紀錄，有內政部警政署入出境管理局八十九年十月七日（八九
      ）境信昌字第六八四七八號函可佐（見偵查卷第七十頁及七十一頁），亦顯與
      甲○○描述者不符，則被告辯稱係身分證遺失，遭人冒用一節，尚非全然無稽
      。由上以觀，本件實際在上址接通水、電使用，並且聘僱甲○○等人，實際經
      營「牛郎店」業務之負責人，是否確係被告戊○○，已非無疑。
（二）本院復依職權傳喚上址房屋所有權人即盛台有限公司負責人賴本昌到庭證述：
      「伊公司於八十八年底將上址房屋出租予自稱『甲○○』之男子，並非照片上
      之被告戊○○出面承租」等語（見本院九十年七月三日訊問筆錄），核與證人
      甲○○到庭證稱：「是伊與『戊○○』出面承租」等語（見本院九十年七月二
      十六日訊問筆錄），若合符節，顯見並非由本件被告戊○○出面承租上址房屋
      甚明，況依卷附盛台有限公司提出之房屋租賃契約所載，承租人為甲○○，連
      帶保證人為己○○，承租人所交付歷來房租支票，經查發票人均為甲○○，有
      台北市第五信用合作社九十年七月二十三日北市五信儲字第三三號函可稽，亦
      核與被告戊○○無何關連，是被告辯稱並不知情，非不可採。
（三）證人即台北市政府工務局建管處使用管理課約僱工程員庚○○雖證稱：「上址
      於八十九年一月十八日為警方提報正俗專案，而被執行斷水、斷電，該店於四
      月二十一日再度營業，並查獲私接水、電」等語（見本院九十年六月十四日、
      七月三日訊問筆錄），惟並不諱言：「該局對被告進行裁罰之通知，係以雙掛
      號寄發，但並無送達回證，迄無被告繳納罰鍰之憑據」等詞（見本院九十年七
      月三日、七月二十六日訊問筆錄），被告亦否認曾接獲主管機關科處罰鍰並勒
      令停止使用之通知，既無證據顯示被告確有收受主管機關依建築法規定科處罰
      鍰並勒令停止使用之函件，警方對上址臨檢時，被告亦不在現場，有卷附台北
      市政府警察局中山分局中山一所臨檢紀錄表可稽，足證被告對已遭科罰等情並
      未知悉，亦徵被告所辯不知情應屬可採。
  綜上所述，被告應非擅自在上址經主管經關依建築法規定停止供水、供電之建築物
  之使用人，卷查亦無證據足資認定被告係未經許可擅自接水、接電或使用之行為人
  ，自非建築法第九十四條之一所規定之處罰對象。此外經本院依職權調查結果，復
  查無其他積極證據足資證明被告涉有本件違反建築法之犯行，被告罪嫌顯有不足，
  揆諸前揭說明定，自應為無罪之諭知。
五、本件既經為無罪之諭知，移送併案審理部分（台北地檢署八十九年度偵字第二０
    一四七號），自應退還由檢察官另行偵查辦理，附此敘明。
六、被告經合法傳喚，無正當理由不到庭，惟本件既經諭知無罪，爰不待其陳述，逕
    行判決，亦此說明。
據上論斷，應依刑事訴訟法第四百五十二條、第三百零一條第一項、第三百零六條，
判決如主文。
本案經檢察官曾益盛到庭執行職務
中      華      民      國    九十      年      十      月      九      日
                                      臺灣臺北地方法院刑事第八庭
                                          法  官  胡宏文
右正本證明與原本無異。
如不服本判決，應於判決送達後十日內向本院提出上訴狀(應抄附繕本)。告訴人
或被害人如對於本判決不服者，應具備理由請求檢察官上訴，其上訴期間之計算
係以檢察官收受判決正本之日期為準。
                                          書記官  劉穗筠
中      華      民      國    九十      年       十     月      十一    日


司法院資訊處製作；財團法人民間司法改革基金會備份。
